【裁判字號】    90,抗,417
【裁判日期】    900822
【裁判案由】    沒入保證金
【裁判全文】
臺灣高等法院刑事裁定                                九十年度抗字第四一七號
    抗  告  人
    即  被  告  乙○○
    具  保  人  甲○○
右抗告人因違反毒品危害防制條例案件，不服臺灣基隆地方法院於中華民國九十年六
月二十六日所為沒入保證金之裁定（九十年度訴字第二○七號），提起抗告，本院裁
定如左：
    主  文
原裁定撤銷，發回臺灣基隆地方法院。
    理  由
一、原裁定意旨略以：被告乙○○前經台灣基隆地方法院檢察署檢察官指定保證金新
    臺幣三萬元，由具保人甲○○繳納現金具保後，將被告停止羈押，嗣被告於審判
    中逃匿，爰裁定將上開保證金沒入等情。
二、抗告意旨略以：抗告人於民國九十年六月十二日因另案入台灣基隆監獄附設戒治
    所戒治中，原裁定未察，顯有疏失，為此請求退還由具保人甲○○繳納具保金
    萬元，以維公允云云。
三、經查：
  (一)按具保之被告逃匿者，應命具保人繳納指定之保證金額，並沒入之，刑事訴訟第
    一百十八條第一項定有明文。又刑事訴訟法第一百十八條規定沒入指定之保證金
    額，原以被告於具保停止羈押後故意逃匿者為限，如因不可抗力發生阻礙，未能
    如期到案，即非故意逃匿，自不得依據前項規定，沒入其保證金。最高法院著有
    二十七年抗字第一五○號判例足參。
  (二)本件被告乙○○前於九十年四月三日，經台灣基隆地方法院以九十年毒聲字第四
    七五號裁定，令入戒治處所施以強制戒治一年，因被告未遵期到案執行，基隆地
    檢署乃於同年五月九日以基檢清執丙緝字第四一○號文發布通緝，而於同年六月
    十二日將之逮捕送入台灣基隆監獄附設戒治所執行，此有本院被告全國前案紀錄
    表、查捕逃犯作業個別查詢報表（附九十年訴字第二○七號卷第三十五頁）、在
    監或出監受刑人資料查詢表（同卷等四十九頁）、台灣基隆法院法務部在監在押
    資料表等在卷可稽，然本件沒入保證金之裁定，係於同年月廿六日公告，於同年
    月廿九日始發文通緝，亦有通緝書附卷可查，是原審為裁定當時，被告在監執行
    ，顯因不可抗力發生阻礙，致未能如期到案，並非故意逃匿，揆諸前揭說明，原
    審自不得沒入具保人之保證金。
三、綜上，本件被告並未逃匿，原審因通緝作業有疏誤致未及詳查審酌，遽為沒入保
    證金之裁定，顯不適當。抗告人抗告意旨指摘及此，為有理由，自應由本院將原
    裁定撤銷，發回原審法院更為裁定。
據上論斷，依刑事訴訟法第四百十三條前段，裁定如主文。
中      華      民      國     九十     年      八      月      二十二  日
                              臺灣高等法院刑事第五庭
                                  審判長法  官  曾  德  水
                                        法  官  林  立  華
                                        法  官  楊  貴  雄
右正本證明與原本無異。
不得再抗告。
                                        書記官  林  淑  貞
中      華      民      國     九十     年      八      月      二十四  日


司法院資訊處製作；財團法人民間司法改革基金會備份。
